【裁判字號】    98,交聲,3310
【裁判日期】    981229
【裁判案由】    聲明異議
【裁判全文】
臺灣高雄地方法院交通事件裁定        98年度交聲字第3310號
原處分機關  交通部公路總局高雄區監理所旗山監理站
代  表  人  乙○○
異  議  人
即受處分人  甲○○
上列異議人即受處分人因違反道路交通管理處罰條例案件，對於
交通部公路總局高雄區監理所旗山監理站民國98年12月15日所為
之旗監違字第裁85-Z5B002458號裁決聲明異議，本院裁定如下：
    主  文
原處分撤銷。
甲○○汽車駕駛人，駕駛汽車經測試檢定酒精濃度超過規定標準
，處吊扣自用小客車駕駛執照拾貳個月及接受道路交通安全講習
。
    理  由
一、原處分意旨略以：異議人即受處分人甲○○（下稱異議人）
    酒後駕駛車牌號碼5429-LC 號自用一般小客車，於民國97年
    11月27日上午7 時6 分許，在國道10號東向16.1公里處為警
    查獲，並測得其呼氣酒精濃度達每公升1.47毫克，超過規定
    標準濃度，而當場掣單舉發。爰於98年12月15日依道路交通
    管理處罰條例（下稱道交條例）第35條第1 項第1 款之規定
    ，裁處吊扣職業大客車駕駛執照12個月，且施以道安講習等
    情。
二、聲明異議意旨略以：異議人有賴職業大客車駕駛執照維持一
    家生計，請求撤銷原處分有關吊扣職業大客車駕照12個月之
    處分等語。
三、按受處分人不服公路主管機關所為之處罰，得於接到裁決書
    之翌日起20日內，向管轄地方法院聲明異議，道交條例第87
    條第1 項定有明文。查本件原處分機關於98年12月15日以旗
    監違字第裁85-Z5B002458號裁決裁處異議人上開處分，異議
    人於同日收受該裁決書後不服，並於同日具狀向原處分機關
    聲明異議等情，有上開裁決書及其送達證書、聲明異議狀及
    其上公路總局旗山監理站收文戳章在卷足參（見本院98年度
    交聲字第3310號卷《下稱交聲卷》第5 至6 、8 至9 頁），
    未逾前開法定期間，是本件聲明異議之程序為合法。次按聲
    明異議，屬一種司法救濟途徑，法院審理時，應先審查受處
    分人所涉之交通違規事實是否成立，再決定原處分所適用之
    法條是否正確、裁罰是否適當，因法院負有司法審查之作用
    ，對原處分失當時，應自為處分。而倘原處分就同一交通違
    規行為處以二種以上處罰效果相異之處分，因該二種以上之
    處分與該交通違規行為均無從分離，是縱受處分人僅就原處
    分其中之一部分聲明異議，法院亦應就受處分人未提及之他
    部分併予審理。準此，本件異議人固僅就原處分中有關吊扣
    職業大客車駕駛執照部分聲明異議，本院亦應就施以道安講
    習部分一併審酌，均核先敘明。
四、按汽車駕駛人飲用酒類後其吐氣所含酒精濃度超過每公升0.
    25毫克者，不得駕車，道路交通安全規則第114 條第2 款訂
    有明文。又汽車駕駛人，駕駛汽車經測試檢定有酒精濃度超
    過規定標準者，處15,000元以上60,000元以下罰鍰，並當場
    移置保管其車輛及吊扣其駕駛執照1 年；汽車駕駛人有前開
    情形者，應接受道路交通安全講習，道交條例第35條第1 項
    第1 款、第24條第1 項第2 款分別定有明文。次按於94年12
    月14日修正、95年3 月1 日施行前之道交條例第68條固規定
    ：「汽車駕駛人，因違反本條例及道路交通安全規則之規定
    ，受吊扣或吊銷駕駛執照處分時，吊扣或吊銷其持有各級車
    類之駕駛執照」，惟修正後業已刪除「吊扣」之規定，改為
    「汽車駕駛人，因違反本條例及道路交通安全規則之規定，
    受吊銷駕駛執照處分時，吊銷其持有各級車類之駕駛執照」
    ，其修正理由乃係舊法將違法或違規駕駛人所持有各級車類
    之駕駛執照一併吊扣，失之過酷，影響人民工作及生活甚鉅
    ，故依修正後之該條規定，受吊扣駕駛執照處分時，僅能吊
    扣違規當時所駕車類之駕駛執照，不得吊扣其持有各級車類
    之駕駛執照，僅於受吊銷駕駛執照處分時，始吊銷其持有各
    級車類之駕駛執照。末按行政行為對人民課以一定之義務或
    負擔，或造成人民其他之不利益時，其所採取之手段，與行
    政機關所追求之目的間，必須有合理之聯結關係存在，亦即
    不得違反「不當聯結禁止原則」，若欠缺此聯結關係，此項
    行政行為即非適法（最高行政法院90年度判字第1704號判決
    意旨參照）；行政行為，採取之方法所造成之損害不得與欲
    達成目的之利益顯失均衡（行政程序法第7 條第3 款、行政
    罰法第18條規定參照）。
五、經查，本件異議人於前揭時間酒後駕車，因不勝酒力，將上
    開自小客車停放在國道10號東向16.1公里處睡覺，而為警查
    獲，經測得其呼氣酒精濃度達每公升1.47毫克，除經內政部
    警政署國道公路警察局第五警察隊依法掣單舉發外，並報請
    臺灣高雄地方法院檢察署檢察官偵查後聲請簡易判決處刑，
    經本院以98年度交簡字第483 號判處罰金120,000 元確定等
    情，有內政部警政署國道公路警察局97年11月27日公警交字
    第Z5B002458 號舉發違反道路交通管理事件通知單、酒精測
    試報告、前揭聲請簡易判決處刑書及刑事簡易判決影本、臺
    灣高等法院被告前案紀錄表各1 份在卷可稽（見交聲卷第4
    、10至14頁），則異議人酒後吐氣所含酒精濃度超過規定標
    準即每公升0.25毫克，違反道交條例第35條1 項第1 款規定
    之事實，固堪認定。惟異議人違規當時係駕駛自小客車，揆
    諸前揭說明，原處分機關僅能吊扣其所依憑駕駛自小客車資
    格之駕駛執照，而不得一併限制其自小客車以外之職業大客
    車駕駛資格，否則，即屬不當聯結異議人駕駛自小客車之違
    規行為與其職業大客車之駕駛資格，有違「不當聯結禁止原
    則」。況原處分機關裁處吊扣異議人之職業大客車駕駛執照
    12個月之處分，固能達成限制其駕駛自小客車之目的，但亦
    造成異議人不能駕駛職業大客車及以下各級車類之結果，對
    異議人因而造成之損害與欲達成目的之利益顯失均衡，有違
    行政程序法第7 條第3 款之規定。準此，原處分機關對於異
    議人前揭違規行為，裁處吊扣其職業大客車駕駛執照12個月
    之處分，即屬違法，而有撤銷之原因。至現行道路交通管理
    制度採1 人1 照原則，即汽車駕駛人取得高一級車類之駕駛
    資格者，得駕駛較低級車類之車輛，如已領有大客車駕駛執
    照者，得駕駛大貨車、小型車、輕型機器腳踏車（道路交通
    安全規則第61條第1 項第2 款參照），固可能產生持有較高
    級車類駕駛執照者，飲酒後駕駛較低級車類，因其無較低級
    車類之駕駛執照可供吊扣，即不予吊扣，而有違公平原則之
    疑慮，惟此乃道路交通管理機關執行上之技術問題，尚不得
    因執行技術面之問題，逕行擴張解釋於駕駛人無較低級駕駛
    執照可供吊扣時，即率爾代以吊扣其所領有之較高級駕駛執
    照，併予敘明。
六、另原處分裁處異議人應施以道安講習部分，屬其他種類之行
    政裁罰，此部分於法固無不合，然原處分既有如上可議之處
    ，自應由本院撤銷原處分，並自為裁定。
七、綜上所述，異議人酒後駕車之交通違規行為，事證明確，爰
    依道交條例第35條第1 項第1 款、第24條第1 項第2 款規定
    ，裁處異議人如主文第2 項所示之處分。
八、據上論斷，依道路交通案件處理辦法第20條前段，裁定如主
    文。
中    華    民    國    98    年    12    月    29    日
                  交通法庭  法  官  毛妍懿
以上正本證明與原本無異。
如不服本裁定，應於收受送達後5 日內向本院提出抗告狀。
中    華    民    國    98    年    12    月    29    日
                            書記官  林晏光

司法院資訊處製作；財團法人民間司法改革基金會備份。
